臺灣臺北地方法院民事判決
109年度原訴字第27號
原      告  金陽信資產管理股份有限公司

法定代理人  陳雨利  
訴訟代理人  阮承禹  
被      告  孫聰山（即孫聰明之繼承人）

            孫玉英（即孫聰明之繼承人）

            孫聰榮（即孫聰明之繼承人）

            孫玉蘭（即孫聰明之繼承人）



上四人共同
訴訟代理人  林靜文律師
追加被告    律得利國際有限公司

法定代理人  王美華  

上列當事人間請求清償借款事件，本院於民國110年11月3日言詞
辯論終結，判決如下：
    主  文
被告孫聰山、孫聰榮、孫玉英、孫玉蘭應於繼承被繼承人孫聰明
之遺產範圍內與被告律得利國際有限公司連帶給付原告新臺幣壹
佰萬零肆佰捌拾元，及自民國一百零四年二月十五日起至清償日
止，按週年利率百分之十二計算之利息，暨自民國九十四年三月
二十一日起至清償日止，逾期在六個月以內者，按上開利率百分
之十，逾期超過六個月者，按上開利率百分之二十計算之違約金
。
訴訟費用由被告孫聰山、孫聰榮、孫玉英、孫玉蘭於被繼承人孫
聰明之遺產範圍內與被告律得利國際有限公司連帶負擔。 
    事實及理由
壹、程序方面：
一、按當事人喪失訴訟能力或法定代理人死亡或其代理權消滅者
    ，訴訟程序在有法定代理人或取得訴訟能力之本人，承受其
    訴訟以前當然停止；第168條至第172條及前條所定之承受訴
    訟人，於得為承受時，應即為承受之聲明。民事訴訟法第17
    0條、第175條分別定有明文。原告之法定代理人原為林志亮
    ，嗣於本院訴訟程序進行中即民國110年6月17日變更為陳雨
    利，業據其具狀聲明承受訴訟（見本院卷第281-287頁），
    核與民事訴訟法第170條、第175條第1項規定相符，應予准
    許。
二、次按當事人得以合意定第一審管轄法院。但以關於由一定法
    律關係而生之訴訟為限。前項合意，應以文書證之，民事訴
    訟法第24條定有明文。本件被繼承人孫聰明與陽信商業銀行
    股份有限公司（下稱陽信銀行）以連帶保證書第19條約定，
    合意以本院為管轄第一審法院，本院自有管轄權。
三、又按訴狀送達後，原告不得將原訴變更或追加他訴，但請求
    之基礎事實同一、擴張或減縮應受判決事項之聲明者，不在
    此限，民事訴訟法第255條第1項第2款、第3款定有明文。原
    告起訴原聲明：被告孫聰山、孫聰榮、孫玉英、孫玉蘭應連
    帶給付原告新臺幣（下同）1,000,480元，及自94年2月21日
    起至清償日止，按週年利率12%計算之利息，暨自94年2月21
    日起至清償日止，逾期在6個月以內者，按上開利率10%，逾
    期超過6個月者，按上開利率20%計算之違約金。嗣於109年6
    月18日具狀追加被告律得利國際有限公司（下稱律得利公司
    ）；又於109年7月21日具狀變更聲明為：被告孫聰山、孫聰
    榮、孫玉英、孫玉蘭應於繼承被繼承人孫聰明之遺產範圍內
    與被告律得利公司連帶給付原告1,000,480元，及自104年2
    月15日起至清償日止，按週年利率12%計算之利息，暨自94
    年3月21日起至清償日止，逾期在6個月以內者，按上開利率
    10%，逾期超過6個月者，按上開利率20%計算之違約金，有
    民事聲請追加被告狀、民事變更聲明暨陳報狀在卷可稽（見
    本院原訴卷第99、203-204頁），核原告所為變更，係屬請
    求之基礎事實同一，且屬減縮應受判決事項之聲明，與前開
    規定相合，應予准許。
貳、實體方面：　　　
一、原告起訴主張：被告律得利公司邀同孫聰明為連帶保證人，
    向陽信銀行借款1,200,000元，約定借款期間自93年12月17
    日至98年12月17日止，利息按固定利率12%計付，如遲延還
    本或付息時，本金自到期日起，利息自繳息日起，逾期在6
    個月以內部分，按約定利率10%，逾期超過6個月部分，按約
    定利率20%加付違約金，並約定如有任何一宗債務不依約清
    償本金時，債務視為全部到期。詎被告律得利公司自94年2
    月20日起未履行繳款義務，尚有1,000,480元及其利息、違
    約金未清償，被告律得利公司自應如數給付；孫聰明為連帶
    保證人，亦應負連帶清償責任，惟孫聰明於97年10月5日死
    亡，被告孫聰山、孫聰榮、孫玉英、孫玉蘭為孫聰明之繼承
    人，查其等並未向法院聲請拋棄繼承或限定繼承，故依法被
    告孫聰山、孫聰榮、孫玉英、孫玉蘭應於繼承孫聰明之遺產
    範圍內就孫聰明之債務負清償責任。又陽信銀行於96年7月3
    1日將前開債權及一切從屬權利讓與原告，並依金融機構合
    併法第15條第1項第1款、第18條第3項規定登報公告，是原
    告應得請求被告連帶給付上開款項及其利息、違約金。爰依
    消費借貸、連帶保證及債權讓與之法律關係，提起本訴。並
    聲明：如主文第1項所示。
二、被告各為如下答辯，並均聲明：原告之訴駁回。如受不利判
    決，願供擔保，請准宣告免為假執行。：
　㈠被告孫聰山、孫聰榮、孫玉英、孫玉蘭部分：　
　　被告孫聰山、孫聰榮、孫玉英、孫玉蘭於繼承事由開始時，
    未能知悉孫聰明之繼承債務存在，係因未與孫聰明同居共財
    ，且無可歸責於被告孫聰山、孫聰榮、孫玉英、孫玉蘭之事
    由，致被告孫聰山、孫聰榮、孫玉英、孫玉蘭未能於期限內
    拋棄繼承或限定繼承，則孫聰明既未有任何遺產，被告孫聰
    山、孫聰榮、孫玉英、孫玉蘭自毋庸給付。
  ㈡被告律得利公司部分：
　　對於公司及王隆海狀況不清楚。
三、得心證之理由：
　　原告起訴主張之事實，業據其提出本票、授信合約書、連帶
    保證書、放款明細檔資料查詢、債權讓與證明書、報紙公告
    等件為證，堪信為真實，而孫聰明於97年10月5日死亡，被
    告孫聰山、孫聰榮、孫玉英、孫玉蘭為孫聰明之繼承人乙節
    ，亦有除戶謄本、繼承系統表、臺灣花蓮地方法院108年11
    月13日花院嶽文字第1080001315號函附卷可稽，被告孫聰山
    、孫聰榮、孫玉英、孫玉蘭固稱：其等因不可歸責之事由未
    辦理限定或拋棄繼承，依民法繼承編施行法第1條之3第4項
    規定，以所得遺產為限負清償責任，而孫聰明已無遺產，自
    無庸給付等語，經核與原告請求並無不合；另被告律得利公
    司則未為具體之抗辯，則原告依消費借貸、連帶保證及債權
    讓與關係，請求被告孫聰山、孫聰榮、孫玉英、孫玉蘭就孫
    聰明之遺產範圍內與被告律得利公司連帶給付如主文第1項
    所示之金額，為有理由，應予准許。
四、本件事證已臻明確，兩造其餘之攻擊或防禦方法及所用之證
    據，經本院斟酌後，認為均不足以影響本判決之結果，爰不
    逐一論列，附此敘明。
五、訴訟費用負擔之依據：民事訴訟法第78條、第85條第2項。
中　　華　　民　　國　　110   年　　11　　月　　19　　日
                  民事第八庭    法　官　陳威帆
以上正本係照原本作成。
如對本判決上訴，須於判決送達後20日內向本院提出上訴狀。如
委任律師提起上訴者，應一併繳納上訴審裁判費。
中　　華　　民　　國　　110   年　　11　　月　　19　　日
                                書記官　黃文芳